臺灣桃園地方法院民事判決　九十二年度保險字第四三號
　　原　　　告　甲○○
　　訴訟代理人　乙○○
　　被　　　告　美商美國安泰人壽保險股份有限公司臺灣分公司
　　法定代理人　丁○○
　　訴訟代理人　何佩玲
　　　　　　　　黃正銘
　　　　　　　　丙○○
右當事人間請求給付保險金事件，經台灣台北地方法院民事庭移送前來，本院於中華
民國九十三年七月十四日言詞辯論終結，判決如左：
    主      文
原告之訴及假執行之聲請均駁回。
訴訟費用由原告負擔。
    事      實
甲、原告方面：
一、聲明：
  (一)被告應給付原告新台幣（下同）一百五十萬元，及自民國（下同）九十二年五月
    三日（即理賠申請書送達十五日）起至清償日止，按年息百分之五計算之利息。
  (二)原告願供擔保，請准宣告假執行。
二、陳述：
    原告於七十九年九月五日向被告投保定期人壽保險（保單號碼：Ｚ000000
    000）並附加意外傷殘保險附約，嗣原告於八十二年十月二十五日因車禍受傷
    致左下肢踝關節機能受損，期間陸續接受治療，至九十二年四月八日始由華揚醫
    院開立診斷證明書證明原告左下肢踝關節永久完全喪失機能，原告本於前開保險
    契約附加意外傷殘保險附約條款第二章第二條規定向被告請領殘廢保險金，竟遭
    被告以原告之殘廢診斷日距事故日已逾九年，超過保險附約條款約定之一百八十
    日時效為由拒絕給付。然而，原告所受之「左下肢踝關節永久完全喪失機能」與
    上開意外事故實具有直接因果關係，且符合上開保險契約附約條款附表第四級第
    十八項「一下肢三大關節之一關節或二關節之機能永久完全喪失者」之殘廢程度
    ，雖逾一百八十日後始經醫師診斷為「左下肢踝關節永久完全喪失機能」，被告
    仍應負給付保險金之義務。又依原告所投保之安泰傷害保險附約，意外身故（殘
    廢）給付之保險金額為五百萬元，被告應給付原告百分之三十即一百五十萬元之
    殘廢保險金，爰依保險契約之法律關係提起本件訴訟。
三、對被告抗辯所為之陳述：
    系爭保險附約條款乃被告與不特定多數消費者訂立同類契約之用，所提出預先擬
    定之契約條款，其條款如有疑義時應為有利於消費者即被保險人之解釋。且如前
    所述，殘廢結果既屬偶發事件，非經醫院診療尚難論斷有殘廢結果，該風險乃不
    可歸責於原告，原告投保意外傷害保險之功能即在填補不確定事故發生後所造成
    之損害，即便保險人對保險契約內容具專業理解，社會大眾卻係但憑直覺產生期
    待，然只要期待合理，則社會大眾合理期待與保險人專業理解間所存在之不利益
    ，應由保險人承受。是本件應以九十二年四月八日華揚醫院診斷證明書之日期作
    為原告請求殘廢保險金給付之請求權起算時點，是請求權未罹於二年時效消滅，
    被告所提時效抗辯，並不足採。
四、證據：提出美國安泰人壽保險單、華揚醫院診斷證明書、美國安泰人壽安理字第
　　○八五號通知書、勞工保險殘廢診斷書各一件（以上均為影本）為證，並聲請向
    國立臺灣大學醫學院附設醫院醫院（下稱臺大醫院）、慶生醫院、行政院衛生署
    桃園醫院、華揚醫院、勞工保險局調閱原告之相關病歷資料。
乙、被告方面：
一、聲明：
  (一)原告之訴及假執行之聲請均駁回。
  (二)如受不利之判決，願供擔保請准宣告免為假執行。
二、陳述：
  (一)依臺大醫院八十三年七月九日之病歷摘要記載，原告當時左踝關節已無法外翻或
    內翻，又依臺大醫院同年十二月二日之病歷記載，其左踝關節背屈零度、趾屈曲
    二十度、內翻十度、外翻零度，是原告於八十三年十二月二日時之左踝關節狀態
    已與其九十二年二月十二日至華揚醫院診療時相當。次依臺大醫院八十三年十二
    月五日病歷所載，原告曾於當日在臺大醫院接受左踝關節固定手術。按左踝關節
    固定術通常用於將骨折後之踝關節以鋼釘固定，亦即以植入鋼釘之方式固定活動
    能力已受損之關節，以緩解關節疼痛之感覺，但踝關節之活動能力亦會因此喪失
    。依朗文醫學大辭典之解釋「ａｒｔｈｒｏｄｅｓｉｓ關節固定術，應用骨性融
    合閉塞關節腔致使關節不能活動的一種外科手術。」，亦足徵原告之左踝關節應
    於八十三年十二月五日在臺大醫院進行關節固定術後已完全喪失活動能力。換言
    之，八十三年十二月時原告之左踝關節應已達「機能永久完全喪失」之程度，依
    保險法第六十五條之規定，原告縱已達系爭保險附約約定之殘廢程度，其請求權
    亦已罹於時效而消滅，被告自得拒絕給付。
  (二)依臺大醫院九十三年六月九日之函覆內容：「病患甲○○先生於民國八十三年十
    二月五日至本院施行左踝關節固定術，當時即告知丘先生踝關節須固定而失去活
    動，才能治療反覆骨髓炎。丘先生當時有簽具手術及麻醉同意書」，足證原告左
    踝關節完全喪失活動能力為施行左踝關節固定術之必然結果，是原告之左踝關節
    確於八十三年十二月五日即已完全喪失活動能力，且原告當時即已知悉此事，此
    亦有手術及麻醉同意書影本在卷可稽。再原告曾就　鈞院詢問「對於八十三年在
    臺大醫院就診時的情形與現在相同有何意見？」，答覆「沒有意見。」，顯見其
    自知於八十三年時左踝關節已完全喪失活動能力。
  (三)綜上所述，原告左踝關節之傷害既肇因於八十二年十月二十五日之車禍，而至八
    十三年二月五日始完全喪失機能，期間遠超過系爭保險附約條款第二章第二條第
    一項約定之一百八十日；又原告之左踝關節機能既確於八十三年十二月五日於臺
    大醫院施行固定術後即告完全喪失機能，卻遲至九十二年四月十七日始提出理賠
    申請，期間已近九年，顯超過請求權二年消滅時效之規定，是被告拒絕給付保險
    金自有理由。
三、證據：提出新國民綜合醫院診斷證明書、理賠保險金申請書暨理賠報備單、臺大
    醫院病歷摘要、醫護專用縮寫辭典節本、勞工保險給付申請書、勞工保險殘廢診
    斷書各一件、華揚醫院及臺大醫院病歷共三件、理賠審查表四件（上均影本）為
    證，並聲請向慶生醫院、新國民綜合醫院、行政院衛生署桃園醫院、國立台灣大
    學醫學院附設醫院、華揚醫院調閱本件原告全部病歷。
丙、本院依職權向國立台灣大學醫學院附設醫院函詢本件原告施行左踝關節固定手術
    相關情形及資料。
    理      由
一、本件被告法定代理人原為石寶忠，嗣於九十三年一月一日本院審理中變更為丁○
    ○，茲據其聲明承受訴訟，核無不合，應予准許，合先敘明。
二、原告主張其於七十九年九月五日與被告成立二十年期定期壽險（保單號碼：Ｚ0
    00000000），附加意外身故及殘廢保險附約（下稱系爭保險附約），嗣
    原告於八十二年十月二十五日因意外事故導致左下肢踝關節機能受損，於八十三
    年十二月五日在臺大醫院進行左踝關節固定術致左踝關節機能完全喪失，原告於
    九十二年四月十七日向被告請領保險金遭拒等事實，業據其提出保險單、要保書
    、保險單條款、附約條款等件為證，並為被告所不爭執，原告此部分之主張，自
    堪信為真實。被告則以原告左踝關節之傷害肇因於八十二年十月二十五日之車禍
    事故，至八十三年十二月五日臺大醫院施行左踝關節固定術後完全喪失機能，期
    間遠超過系爭保險附約條款第二章第二條第一項約定之一百八十日；又原告之左
    踝關節機能於八十三年十二月五日完全喪失機能，卻遲至九十二年四月十七日始
    提出理賠申請，期間已近九年，顯超過二年消滅時效之規定，被告自得拒絕給付
    保險金等語置辯。
三、按由保險契約所生之權利，自得為請求之日起，經過二年不行使而消滅，保險法
    第六十五條第一項定有明文。所謂請求權得行使時，乃指權利人得行使請求權之
    狀態而言。本件意外事故發生於八十二年十月二十五日，原告於八十三年二月五
    日至臺大醫院進行左踝關節固定術，當時臺大醫院曾告知原告踝關節固定術將使
    踝關節失去活動，方能治療反覆骨髓炎，原告並有簽具手術及麻醉同意書，其左
    踝關節自斯時起即已達到機能完全喪失之狀態等情，業經原告自承在卷，並有臺
    大醫院九十三年六月九日（九十三）校附醫秘字第九三○○二○五七七六號函一
    件在卷足憑，足見原告於八十三年二月五日即得行使系爭保險金請求權，至八十
    五年二月五日即已屆滿二年，然原告遲至九十二年四月十七日始向被告請求保險
    金，再於九十二年七月二十九日提起本件訴訟，顯已逾上開規定之二年時效，被
    告為時效之抗辯，應為可採。
四、原告雖辯稱：本件時效應自九十二年四月八日華揚醫院開立左踝關節永久完全喪
    失機能之診斷證明書起算云云。然查，原告係系爭保險契約之要保人及被保險人
    ，有要保書一件附卷可佐，其對保險條款及保險事故發生時，所得主張之權利，
    應知之甚詳，其既經臺大醫院告知施行左踝關節固定術將使左踝關節機能完全喪
    失，當知於八十三年二月五日施行左踝關節固定術後，保險事故即已發生，且處
    於得行使請求權之狀態，並可向臺大醫院申請診斷證明書證明其左踝關節已永久
    完全喪失機能，據以向被告申請殘廢保險金之給付，詎原告未循此途，坐失消滅
    時效，至九十二年四月八日始向華揚醫院申請殘廢診斷證明書，據向被告申請殘
    廢保險金，然消滅時效應自保險事故發生即原告左踝關節永久完全喪失機能，且
    原告得行使權利時起算，雖保險契約第三章第二條約定申請殘廢保險金應檢具殘
    廢證明書，然該殘廢證明書僅係作為保險事故發生之證明文件，自不因原告遲未
    申請診斷證明書而延長保險金請求權之時效起算，其此部分之主張，洵無足採。
五、綜上所述，被告為時效之抗辯，應屬可採。從而，原告本於保險契約之法律關係
    ，請求被告給付一百五十萬元，及自九十二年五月三日起至清償日止，按年息百
    分之五計算之利息，為無理由，不應准許。其假執行之聲請亦失所附麗，應併予
    駁回。
六、兩造其餘之攻擊、防禦方法與判決結果無涉，爰無一一論述之必要，併此敘明。
七、據上論結，本件原告之訴為無理由，依民事訴訟法第七十八條，判決如主文。
中　　　華　　　民　　　國　　九十三　　年　　　七　　　月　　二十八　　日
                                        臺灣桃園地方法院民事第三庭
~B法  官　劉佩宜
右為正本係照原本作成
如對本判決上訴須於判決送達後廿日內向本院提出上訴狀
中　　　華　　　民　　　國　　九十三　　年　　　七　　　月　　二十八　　 日
~B書　記　官　吳仁心
